【裁判字號】    90,上易,2733
【裁判日期】    900806
【裁判案由】    竊盜
【裁判全文】
臺灣高等法院刑事判決                            九十年度上易字第二七三三號
    上  訴  人  臺灣新竹地方法院檢察署檢察官
    被      告  甲○○
右上訴人，因被告竊盜案件，不服臺灣新竹地方法院九十年度易字第一七０號，中華
民國九十年五月三十一日第一審判決（聲請簡易判決處刑案號：臺灣新竹地方法院檢
察署九十年度偵字第五七二號，經原審認為不得逕行簡易判決處刑，改依通常程序審
理）提起上訴，本院判決如左：
    主      文
原判決撤銷，發回台灣新竹地方法院。
    理      由
一、聲請簡易判決處刑意旨如聲請簡易判決處刑書所載，如附件。
二、原審判決略以：
  (一)、按已經提起公訴或自訴之案件，在同一法院重行起訴者，法院應諭知不受理之
      判決；並得不經言詞辯論為之，刑事訴訟法第三百零三條第二款、第三百零七
      條分別定有明文。此乃因一事不再理為刑事訴訟法上一大原則，蓋對同一被告
      之一個犯罪事實，祇有一個刑罰權，不容重複裁判，故檢察官就同一事實無論
      其為先後兩次起訴或在一個起訴書內重複追訴，法院均應依刑事訴訟法第二百
      九十五條第二款（舊法，即現行刑事訴訟法第三百零三條）就重行起訴部分諭
      知不受理之判決；又法院對於提起自訴或公訴之案件，應先為形式上之審理，
      如經形式上審理後，認為欠缺訴訟之要件，即應為形式之判決，毋庸再為實體
      上之審理（最高法院五十五年台非字第一七六號、七十二年台上字第四四八一
      號判例參照）；而所謂同一案件，關於實質上一罪或裁判上一罪（如刑法第五
      十五條及第五十六條之犯罪）均屬之，合先敘明。
  (二)、(1)經查被告甲○○前因意圖為自己不法之所有，於民國八十九年九月七日，在
      新竹縣竹北市○○路三０五號前，手持客觀上對於人身具有危險性，可作為兇
      器使用之挫刀、活動扳手各一把，竊取陳宥志所有置於上址車號ＪＱ－１４３
      ３貨車上之電瓶一個，得手後留供己用等情，已經臺灣新竹地方法院檢察署檢
      察官認為涉有刑法第三百二十一條第一項第三款之加重竊盜犯行，而以八十九
      年度偵字第五一四二號提起公訴，並已於八十九年十月六日繫屬於本院，以八
      十九年度易字第一二二一號審理中，此有臺灣高等法院被告全國前案紀錄表、
      該起訴書影本附卷可證。(2)而本件檢察官係以被告甲○○於九十年一月十三日
      一時許，在新竹縣湖口鄉湖鏡村十一鄰二七一號前，攜帶自己所有客觀上可做
      為兇器之扳手，以扳手撬開置於前址之車牌號ＬＯ－４０８３號自小客車之油
      箱之螺絲，而將臉盆放置在油箱之下，而竊取該小客車內之汽車內之汽油十公
      升許，得手後正欲離去之際，為警當時查獲，因而認為被告甲○○涉有竊盜罪
      嫌而聲請簡易判決處刑，而被告於本院訊問時亦坦白承認犯行，此與前開本院
      八十九年度易字第一二二一號被告甲○○竊盜案件，其犯罪態樣手法類似、時
      間緊接，且提起公訴之罪名亦屬相同，自形式上觀之，被告甲○○顯係基於概
      括之犯意反覆實施，而屬連續犯之裁判上一罪關係，是同一案件既以臺灣新竹
      地方法院檢察署八十九年度偵字第五一四二號偵結起訴、刻繫屬於本院審理中
      （八十九年度易字第一二二一號），檢察官另又將本案於九十年一月十八日向
      本院重行起訴，核有未合，證諸首開說明，本案爰不經言詞辯論逕為公訴不受
      理之諭知。
三、惟查：
  (一)、按刑法上之連續犯，除客觀上須有連續數行為而犯同一性質之罪名外，在主觀
      上尤須具備概括之犯意，故行為人就某種法益，雖反覆為數次之侵害，而後之
      行為係另行起意者，無論其所侵害之法益是否相同，不得認為連續犯（最高法
      院二十四年上字第二八六一號判例）。
  (二)、本案被告固有於八十九年九月七日，在新竹縣竹北市○○路三０五號，持客觀
      上可供凶器使用之挫刀、活動板手竊取被害人小貨車上之電瓶，並經台灣新竹
      地方法院檢察署檢察官以八十九年度偵字第五一四二號提起公訴，並已於八十
      九年十月六日繫屬於台灣新竹地方法院；而被告本件竊盜之犯行，雖亦持客觀
      上可供凶器使用之板手，竊取他人小客車內之汽油，此一竊盜之手法，雖與前
      開竊取他人之電瓶係以相同之手法為之，但被告於警訊中已供承；係因上班車
      子沒有油，所以竊油（見同署九十年度偵字第五七二號卷第五頁背面），於偵
      查時亦坦承：剛好自己車子沒有油才偷油（見同卷第十九頁背面）。可見，被
      告之所以竊取他人小客車內之汽油，乃係臨時起意，至為明確，並非基於前開
      竊取他人電瓶之概括犯意，應可認定。原審認為被告所涉之本件竊盜犯行與之
      有連續犯之裁判上一罪關係，顯有不當。因此，原審就本案認為與前開同署以
      八十九年度偵字第五一四二號提起公訴，追訴被告竊盜電瓶之行為，有連續犯
      關係，而判決本件公訴不受理，其判決容為未洽。
四、檢察官上訴執上述意旨指摘原判決不當為有理由，應由本院將原判決撤銷發回原
    審法院另為適法之裁判，並不經言詞辯論為之。
五、據上論斷，應依刑事訴訟法第三百六十九條第一項但書、第三百七十二條，判決
    如主文。
中      華      民      國     九十     年      八      月      六      日
                            臺灣高等法院刑事第二庭
                                審判長法  官  蔡  長  溪
                                      法  官  王  振  興
                                      法  官  楊  貴  志
右正本證明與原本無異。
不得上訴。
                                      書記官  沈  秀  容
中      華      民      國     九十     年      八      月      七      日


司法院資訊處製作；財團法人民間司法改革基金會備份。
